【裁判字號】    99,裁,12
【裁判日期】    990107
【裁判案由】    土地增值稅
【裁判全文】
最  高  行  政  法  院  裁  定
                                        99年度裁字第12號
上  訴  人  甲○○
被 上訴 人  乙○○○○○
代  表  人  丙○○
上列當事人間土地增值稅事件，上訴人對於中華民國98年9月28
日高雄高等行政法院98年度訴字第522號判決，提起上訴，本院
裁定如下：
    主  文
上訴駁回。
上訴審訴訟費用由上訴人負擔。
    理  由
一、按對於高等行政法院判決之上訴，非以其違背法令為理由，
    不得為之，行政訴訟法第242條定有明文。依同法第243條第
    1項規定，判決不適用法規或適用不當者，為違背法令；而
    判決有同條第2項所列各款情形之一者，為當然違背法令。
    是當事人對於高等行政法院判決上訴，如依行政訴訟法第
    243條第1項規定，以高等行政法院判決有不適用法規或適用
    不當為理由時，其上訴狀或理由書應有具體之指摘，並揭示
    該法規之條項或其內容；若係成文法以外之法則，應揭示該
    法則之旨趣；倘為司法院解釋或本院之判例，則應揭示該判
    解之字號或其內容。如以行政訴訟法第243條第2項所列各款
    情形為理由時，其上訴狀或理由書，應揭示合於該條項各款
    之事實。上訴狀或理由書如未依此項方法表明，或其所表明
    者與上開法條規定不合時，即難認為已對高等行政法院判決
    之如何違背法令有具體之指摘，其上訴自難認為合法。
二、緣訴外人林易陞原所有坐落臺南縣東山鄉○○段1438號土地
    （下稱系爭土地），前遭臺灣臺南地方法院強制執行拍賣，
    嗣經拍定，該院民事執行處以民國85年8月23日南院武執妥
    字第1994號函通知被上訴人核算應納之土地增值稅，被上訴
    人即按一般稅率核算土地增值稅計新臺幣1,175,442元，並
    函請臺灣臺南地方法院民事執行處代為扣繳在案。另被上訴
    人並以85年9月2日南縣稅財字第85037353號函，通知林易陞
    若系爭土地符合土地稅法第39條之2免徵土地增值稅之規定
    ，請向被上訴人提出申請，惟林易陞並未提出。嗣至97年3
    月11日，上訴人以債權人身分向被上訴人提出依行為時土地
    稅法第39條之2規定免徵土地增值稅之申請，經被上訴人審
    查，認已逾稅捐稽徵法第28條所定之5年期限，乃以97年3月
    17日南縣稅土字第0970012179號函否准所請。上訴人不服，
    提起訴願，經訴願決定不受理，遂向高雄高等行政法院提起
    行政訴訟，經該院以97年度訴字第625號判決駁回上訴人之
    訴，現上訴本院審理中。嗣上訴人於98年3月10日再次向被
    上訴人提出免稅申請，主張被上訴人應依98年1月21日公布
    修正之稅捐稽徵法第28條第2項規定依職權辦理退稅。被上
    訴人乃以系爭土地於85年拍賣移轉時，當事人並未檢附相關
    文件供核，致其無從審酌系爭土地是否符合農地免徵之要件
    ，故無修正後稅捐稽徵法第28條第2項規定之適用，遂以98
    年3月26日南縣稅土字第0980011661號函否准所請。上訴人
    不服，循序提起行政訴訟，經原審法院判決駁回後，提起本
    件上訴。
三、本件上訴人對於高雄高等行政法院判決上訴，主張：依行為
    時土地稅法施行細則58條及行為時農業發展條例施行細則15
    條規定，均未規定不許債權人申請減免土地增值稅之限制，
    因此若符合行為時農業發展條例第27條規定，稽徵機關疏未
    做成免稅之處分者，上訴人自得依行政程序法第34條規定申
    請稽徵機關為應適用該法規之行政處分，被上訴人拒為處分
    ，自屬違誤，原判決未予糾正，並以本院75年判字第362號
    判例、土地稅法第5條第1項第1款及本院80年6月12日庭長評
    事聯席會議決議意旨等，認上訴人僅為事實上利害關係人，
    故無請求減免土地增值稅之權利，亦無申請退稅之權利，顯
    有誤解法令，自屬判決違背法令。再者，觀上訴人於原審所
    起訴之原因事實及訴訟標的，並非屬於顯無理由之情形，則
    原審未經言詞辯論，亦未記載何以屬於顯無理由之意見即逕
    予判決，其判決自有違誤。又上訴人於原審是提起「撤銷訴
    訟」及「課予義務訴訟」，惟原審僅就上訴人之申請不合行
    政程序法第5條之要件部分論斷，就撤銷訴訟之部分未予論
    及，其判決自屬違背法令等語。惟查原判決已論明債權人依
    行為時農業發展條例第27條（行為時土地稅法第39條之2第1
    項規定相同）規定向稅捐稽徵機關申請免稅，僅生促使稽徵
    機關注意有無免稅規定之適用，且依該規定合於免徵要件者
    ，當然發生減徵效果，尚無待人民之申請，足認債權人之申
    請，僅在促使稅捐稽徵機關注意減徵土地增值稅而已，並非
    其有請求稅捐稽徵機關減徵土地增值稅之公法上權利，而是
    否減徵乃稅捐稽徵機關之職權，是本件上訴人實無申請退稅
    之權利等語，詳述其得心證之理由，經核並無違誤。上訴狀
    所載內容，或係重述其在原審業經主張而為原判決摒棄不採
    之陳詞，或係執其一己之法律見解，就原審所為論斷或駁斥
    其主張之理由，泛言原判決適用法規不當，而未具體表明原
    判決究竟有如何合於不適用法規或適用不當、或有行政訴訟
    法第243條第2項所列各款之情形，尚難認為已對原判決之如
    何違背法令有具體之指摘。依首揭規定及說明，應認其上訴
    為不合法，應予駁回。至於上訴人以提起課予義務訴訟之形
    式，附帶對被上訴人拒絕退稅之覆函請求撤銷，原審認其並
    無應受保護之權利及法律上利益存在而予以駁回其訴，當然
    已包含駁回該附帶請求撤銷之部分，併此指明。
四、據上論結，本件上訴為不合法。依行政訴訟法第249條第1項
    前段、第104條、民事訴訟法第95條、第78條，裁定如主文
    。
中    華    民    國    99    年    1     月    7     日
                    最高行政法院第七庭
                        審判長法官  藍  獻  林
                              法官  楊  惠  欽
                              法官  廖  宏  明
                              法官  張  瓊  文
                              法官  姜  素  娥
以  上  正  本  證  明  與  原  本  無  異
中    華    民    國    99    年    1     月    7     日
                              書記官  阮  思  瑩


司法院資訊處製作；財團法人民間司法改革基金會備份。
